【裁判字號】    90,易,1199
【裁判日期】    900627
【裁判案由】    傷害
【裁判全文】
臺灣臺中地方法院刑事判決                          九十年度易字第一一九九號
    公  訴  人  台灣台中地方法院檢察署檢察官
    被      告  乙○○
右列被告因傷害案件，經檢察官提起公訴（九十年度偵字第二七六三號），本院判決
如左：
    主  文
乙○○傷害人之身體，處拘役參拾日，如易科罰金，以參佰元折算壹日。
    事  實
一、乙○○（原名劉志斌）於民國八十九年十二月四日十時二十分許，在台中市○區
    ○○路二五三號甲○○所經營之上順機車行前，因甲○○向其催討其所積欠之機
    車修理費用，乙○○自認均已支付完畢，雙方因而發生爭執，乙○○竟基於傷害
    之犯意，自上順機車行內之工具箱中，拿取甲○○所有長約十六英吋之鐵質活動
    板手一支，自甲○○身後以該活動板手毆打甲○○之頭部，致甲○○因而受有頭
    枕部裂傷十二×二公分之傷害，隨即離開，嗣並將上開活動板手丟棄於不詳地點
    。
二、案經甲○○訴由台中市警察第三分局報告台灣台中地方法院檢察署檢察官偵查起
    訴。
    理  由
一、訊之被告乙○○固坦承有於右揭時、地持鐵質活動板手擊打告訴人甲○○之事實
    ，惟辯稱：伊委託告訴人甲○○修理機車之費用早已付清，不料告訴人甲○○竟
    於右揭時、地手持木棍毆打伊，伊始持活動板手自衛等語。惟查，右揭傷害事實
    ，業據告訴人甲○○指訴碁詳，並有羅倫檭診所診斷證明書附於偵查卷內可參，
    另被告乙○○亦不諱言有與告訴人甲○○發生衝突之情事，且參諸上開羅倫檭診
    所診斷證明書所記載告訴人甲○○受傷部位係在頭枕部一節及被告乙○○並未於
    該次衝突中受傷等情觀之，被告乙○○上開先遭告訴人持木棍毆打，其始持活動
    板手自衛等辯解，不足採信。本案事證明確，被告乙○○傷害犯行，足以認定。
二、核被告乙○○所為，係犯刑法第二百七十七條第一項之普通傷害罪。爰審酌被告
    乙○○犯罪之動機、目的、手段、所生之危害、告訴人甲○○所受傷勢及迄今均
    未與告訴人商談和解事宜，且犯後否認犯行等一切情狀，量處如主文所示之刑，
    並諭知易科罰金折算之標準（按刑法第四十一條業於九十年一月十日修正公布，
    同年月十二日生效，修正後刑法第四十一條第一項前段規定「犯最重本刑為五年
    以下有期徒刑以下之刑之罪，而受六個月以下有期徒刑或拘役之宣告，因身體、
    教育、職業、家庭之關係或其他正當事由，執行顯有困難者，得以一元以上三元
    以下折算一日，易科罰金。」，與修正前刑法第四十一條規定「犯最重本刑為三
    年以下有期徒刑以下之刑之罪，而受六個月以下有期徒刑或拘役之宣告，因身體
    、教育、職業、家庭之關係，執行顯有困難者，得以一元以上三元以下折算一日
    ，易科罰金。」不同。比較新舊法結果，以新法較有利於行為人，故依刑法第二
    條第一項前段規定，本件自應適用裁判時之法律即修正後刑法第四十一條第一項
    前段之規定，併此敘明）。至被告乙○○持以傷害告訴人甲○○所用之鐵質活動
    板手一支，因非屬違禁物，又非被告乙○○所有，自不得宣告沒收，附此敘明。
三、又被告乙○○於本院審理中，對告訴人甲○○提起反訴部分：按刑事訴訟程序有
    公訴（由檢察官代表國家起訴追訴犯罪）及自訴（由犯罪被害人起訴）程序之分
    ，關於自訴程序，刑事訴訟法第三百三十八條固明文規定：「提起自訴之被害人
    犯罪，而被告為其被害人者，被告得為第一審辯論終結前提起反訴。」，然此提
    起反訴之規定，係屬犯罪被害人自訴程序之特別規定，於公訴程序並無相關規定
    。本件被告乙○○被訴傷害案件，既係經檢察官提起公訴（九十年度偵字第二七
    六三號）始繫屬本院，非屬自訴案件自明，被告乙○○自不得於本案公訴程序中
    對告訴人提起反訴。所為反訴，於法無據，本院無從審理，附此敘明。
據上論斷，應依刑事訴訟法第二百九十九條第一項前段，刑法第二條第一項前段、第
第二百七十七條第一項、修正後第四十一條第一項前段，罰金罰鍰提高標準條例第一
條前段、第二條，判決如主文。
中      華      民      國    九十      年      六      月    二十七    日
                                    臺灣臺中地方法院刑事第七庭
                                        法  官  林  宗  成
右正本證明與原本無異。
如不服本判決，應於判決送達後十日內向本院提出上訴狀，上訴於臺灣高等法院臺中
分院( 須附繕本 )。
                                        書記官
中      華      民      國    九十      年      六      月    二十七    日
附錄論罪科刑法條：
刑法第二百七十七條第一項：
傷害人之身體或健康者，處三年以下有期徒刑、拘役或一千元以下罰金。


司法院資訊處製作；財團法人民間司法改革基金會備份。
